臺灣臺北地方法院交通事件裁定　　　　 94年度交聲字第584號
原處分機關　交通部公路總局臺北區監理所
異　議　人
即受處分人　玉豐鐘錶電器行
代　表　人　林隆盛
上列受處分人因違反道路交通管理處罰條例案件，對於交通部公
路總局臺北區監理所中華民國九十四年一月三日所為之處分（北
監自裁字第裁四○—ＩＡ0000000號），聲明異議，本院
裁定如下：
        主  文
異議駁回。
        理  由
一、按行為後法律或自治條例有變更者，適用行政機關最初裁處
    時之法律或自治條例。但裁處前之法律或自治條例有利於受
    處罰者，適用最有利於受處罰者之規定，為民國九十四年二
    月五日經立法院制訂並經總統公布之行政罰法第五條所明定
    ，雖然上開行政罰法之規定，依據行政罰法第四十六條之規
    定係自公布後一年即九十五年二月五日開始施行，然就道路
    交通管理處罰條例之法律變動後應如何適用法律一節，相關
    法律並無規定，是自應適用前開行政罰法之法理，作為道路
    交通管理處罰條例變動後之處理準則。查道路交通管理處罰
    條例第五十六條第一項第十一款之規定雖已於九十四年二月
    五日經總統公布修正移列至同條第二項，並修訂為「汽車駕
    駛人在道路收費停車處所停車，未依規定繳費，主管機關應
    書面通知駕駛人於七日內補繳，並收取必要之工本費用，逾
    期再不繳納，處三百元罰鍰。」，且經行政院以命令定自九
    十四年九月一日施行，然本件受處分人在道路收費停車處停
    車而不依規定繳費之交通違規行為，係在九十三年十一月三
    十日，而原處分機關即交通部公路總局臺北區監理所最初裁
    處之日則為九十四年一月三日，是依據前開行政罰法之法理
    ，應適用原處分機關最初裁處時即九十四年一月三日之道路
    交通管理處罰條例第五十六條第一項第十一款加以處罰，合
    先敘明。
二、按汽車駕駛人在道路收費停車處所停車，不依規定繳費者，
    處新臺幣（下同）六百元以上一千二百元以下罰鍰，本件案
    發時及原處分機關即交通部公路總局臺北區監理所裁決時之
    道路交通管理處罰條例第五十六條第一項第十一款定有明文
    。次按汽車駕駛人之違規行為經以科學儀器取得違規證據資
    料，當場不能或不宜攔截掣單舉發者，得對汽車所有人逕行
    舉發之；逕行舉發違反道路交通管理事件，經汽車所有人依
    通知單之應到案日期前到案，並告知違規駕駛人姓名、身分
    證統一編號及住址者，處罰機關應即另行通知違規駕駛人到
    案依法處理；逾應到案日期或雖於期限內申訴，惟未告知實
    際駕駛人，處罰機關應依道路交通管理處罰條例第八十五條
    第三項規定處罰該汽車所有人，道路交通管理處罰條例第七
    之二條及違反道路交通管理事件統一裁罰基準及處理細則第
    二十四條分別定有明文。是行為人如在道路收費停車處所停
    車，不依規定繳費而被舉發，於舉發通知單上所載之應到案
    日期前到案聽候裁決，經處罰機關調查後仍認定其有上開違
    規行為者，依本件案發時及原處分機關裁決時之違反道路交
    通管理事件統一裁罰基準及處理細則第四十四條第一項及違
    反道路交通管理事件統一裁罰基準表（以下稱基準表）之規
    定，應對該行為人處以六百元之罰鍰。
三、本件異議人即受處分人玉豐鐘錶電器行於九十三年十一月三
    十日十二時三十一分，駕駛車牌號碼ＧＦ—八二五八號自用
    小客車，在臺北市○○路設○道路收費停車處所停車，嗣未
    依規定之日期繳費（停車單號：000000000號），
    臺北市停車管理處乃以受處分人所有之汽車在道路收費停車
    處所停車不依規定繳費之違規事實，逕行掣發北市交停字第
    一Ａ0000000號舉發違反道路交通管理事件通知單而
    舉發。嗣受處分人向原處分機關提出申訴，經原處分機關函
    請原舉發單位調查結果，仍認受處分人確有前開違規行為，
    遂於九十四年一月三日依本件案發時及原處分機關裁決時之
    道路交通管理處罰條例第五十六條第一項第十一款、違反道
    路交通管理事件統一裁罰基準及處理細則第四十四條第一項
    及基準表規定，裁處受處分人新臺幣（下同）六百元之罰鍰
    。
四、受處分人於聲明異議狀內固不否認於前開時間，將其所有之
    上開車輛停放在道路收費停車處所而未依規定繳費之事實，
    惟辯稱：本件違規情形，並非屬違規停車而駕駛人不在場之
    情形，自無得依道路交通管理處罰條例第七條之二第一項所
    列舉事項而得逕行舉發，故舉發機關逕行舉發程序並不合法
    ，應為無效舉發，而原處分機關未察此點而仍逕行裁決罰鍰
    處分，亦屬不當，爰請求撤銷該處分云云。經查：
（一）本件受處分人於前開時間，將其所有之前揭自用小客車，
      在臺北市○○路設○道路收費停車處所停車而未依規定之
      日期繳費之事實，為受處分人所不否認，並據臺北市停車
      管理處管理員依法填具臺北市停車管理處查獲違規停車事
      件檢舉單、逾期未繳告發聯並標明車種、車色及廠牌而予
      以告發，核與受處分人之車籍資料相符一情，亦有臺北市
      停車管理處以九十四年二月二十二日北市停四字第○九四
      三一一八七○○○號函在卷可參，是受處分人所有之上開
      車輛確有於前揭時間、地點停放於道路之公有收費停車場
      而未繳費之行為，應堪認定。
（二）道路交通管理處罰條例第七之二條第一項之得逕行舉發，
      乃針對不宜或不能攔截製單舉發之情形所作之特別規定，
      並非只要不符該條項之情形即不得對之逕行舉發，如有關
      交通事項另有其它之規範，且屬應優先適用者，自仍得適
      用其它之規範。而停車場法第一條明定：為加強停車場之
      規劃、設置、經營、管理及獎助，以增進交通流暢，改善
      交通秩序，特制定本法。本法未規定者，適用其他法律之
      規定。該法於八十年七月十日總統明令公布，乃針對有關
      停車問題所作之有法律位階之特別規範，就有關停車之設
      置、管理事項，應屬五十七年二月五日總統公布，同年五
      月一日施行之道路交通管理處罰條例之特別規定，先予敘
      明。
（三）按停車場法第十三條規定：「地方主管機關應於路邊停車
      場開放使用前，將設置地點、停車種類、收費時間、收費
      方式、費率及其他規定事項公告周知。變更及廢止時，亦
      同」，是臺北市停車管理處或各地方停車主管機關，依停
      車場法第三十一條規定，自得訂定差別之停車費率向公有
      （含路邊及公有路外公共停車場）收費停車場之使用人收
      費。又公有停車場與使用者間之關係，係行政機關就公法
      上具體事件所為之決定或其他公權力措施，而對「可確定
      之多數相對人」或「物」為客體直接發生法律效果之單方
      行政行為，亦即行政程序法上所稱之一般處分。參諸行政
      程序法第一百條第二項之規定：「一般處分之送達，得以
      公告或刊登政府公報或新聞紙代替之。」，是公有收費停
      車場所公告之停車繳費費率、收取方式及使用者之洽詢義
      務等一般處分之內容，應於公告時即生與送達同一之效力
      ，而認公有收費停車場之使用人均已知悉其有繳費及主動
      洽詢繳費之義務。本件停車處所之地方主管機關臺北市停
      車管理處，依停車場法第十三條及行政程序法第一百條之
      規定，經地方議會審議通過，於政府公報、里長辦公室公
      告且於收費路段均設有收費時間、費率、未見補繳單須查
      詢及查詢電話，和未依法繳費依道路交通管理處罰條例處
      罰之告示牌完成法定程序，已明確告知駕駛人停車離場時
      如未見補繳單，可於停車翌日起八日內利用該處服務臺電
      話查詢在案一情，業經臺北市停車管理處以九十四年二月
      二十二日北市停四字第○九四三一一八七○○○號函示在
      案，是前開就停車有關收費、舉發等特別規定所為之一般
      處分，已經合法送達、生效，為停車人所應知悉。故於本
      件路邊收費處所停車後未見補繳費通知單，即應於八日內
      主動查詢繳費，未加處理，逾八日後，主管機關始得以其
      不依規定繳費製單舉發，此程序上有定一定之期間讓行為
      人為一定之作為，迨期限過後始認其違規而舉發之，此與
      所謂逕行舉發並不同。準此而言，自難謂此種情形與道路
      交通管理處罰條例第七條之二第一項逕行舉發之法條規定
      不合即不予處罰。職此，受處分人以前開情詞置辯，實不
      足採。
五、綜上所述，受處分人所有前開車牌號碼之自用小客車，確有
    在道路收費停車處所停車，不依規定繳費之行為，自屬違反
    本件案發時及原處分機關裁處時之道路交通管理處罰條例第
    四十五條第三款之規定。從而，原處分機關依前揭道路交通
    管理處罰條例第五十六條第一項第十一款、違反道路交通管
    理事件統一裁罰基準及處理細則第四十四條第一項及前揭基
    準表之規定裁處受處分人罰鍰六百元，，經核並無違誤。本
    件受處分人猶執前詞，指摘原處分不當，自無理由，應予駁
    回。
據上論斷，應依道路交通案件處理辦法第十九條，裁定如主文。
中　　華　　民　　國　九十四　年　  十　　月　三十一　日
  　　　　　　　      臺灣臺北地方法院交通法庭
　　　　　　　　　　　    法　    官　雷淑雯
以上正本證明與原本無異。
如不服本裁定，應於裁定送達後五日內向本院提出抗告狀。
                          書  記  官　林碧華
中　　華　　民　　國　九十四　年　  十　　月　三十一　日
